【裁判字號】    97,消債清,124
【裁判日期】    980506
【裁判案由】    清算事件
【裁判全文】
臺灣板橋地方法院民事裁定           97年度消債清字第124號
聲  請  人  甲○○
代  理  人  陳世杰律師
上列當事人因消費者債務清理事件聲請清算，本院裁定如下：
    主  文
聲請人甲○○自中華民國九十八年五月六日下午四時起開始清算
程序，並同時終止清算程序。
    理  由
一、按法院開始清算程序之裁定，應載明其年、月、日、時，並
    即時發生效力；又法院裁定開始更生或清算程序後，得命司
    法事務官進行更生或清算程序，又債務人之財產不敷清償清
    算程序之費用時，法院應裁定開始清算程序，並同時終止清
    算程序。前項同時終止清算程序之裁定得為抗告。第一項裁
    定應公告之，並送達於已知之債權人。消費者債務清理條例
    第83條、第16條第1 項前段、第85條分別定有明文。
二、本件聲請人主張：其因負債信用卡等債務合計新台幣（下同
    ）5,868,728元，有不能清償之情事，並曾於民國97年間提
    出債權人清冊，以書面向最大債權金融機構安泰商業銀行股
    份有限公司請求共同協商債務清償方案，惟聲請人自96年1
    月至今任職於信怡百貨行之收入每月僅15,000元，扣除聲請
    人本身每月膳食費6,000 元、扶養獨子鄭建銘費用6,000 元
    ，每月必要支出為12,000元，僅剩餘3,000 元，是以無能力
    支付銀行協商還款條件，爰請求裁定准予清算等語。
三、經查：
（一）聲請人於提出本件清算聲請前，曾向聲請人之最大債權金
      融機構安泰業銀行表明協商之意思，經安泰商業銀行於97
      年9 月4 日以聲請人未能接受顯足以負擔之還款方案為由
      通知協商不成立，此有聲請人提出之前置協商不成立通知
      書影本在卷可參。聲請人據以聲請清算，本院自應綜合聲
      請人目前全部收支及財產狀況，評估是否已不能維持符合
      人性尊嚴之最低基本生活條件，而有「不能清償或不能清
      償之虞」之情。
（二）聲請人自陳其自96年1 月至今任職於信怡百貨行之收入每
      月僅15,000元，扣除聲請人本身每月膳食費6,000 元、扶
      養獨子鄭建銘費用6,000 元，每月僅剩餘3,000 元，是以
      無能力支付銀行協商還款條件等語，業據聲請人提出勞工
      投保資料表 (明細)、92 年至96年綜合所得稅各類所得清
      單、財產歸屬表、信怡百貨行業主洪文陸先生出具之在職
      證明書、信怡百貨行之營利事業登記資料、全戶戶籍謄本
      等件可憑。本院審酌本件聲請人每月所得收入僅15,000元
      ，扣除聲請人每月必要支出12,000元，僅剩餘3,000 元，
      實已無法負擔銀行每月清償5,000 元之還款方案，此有本
      院職權電話詢問聲請人當初協商條件內容之電話紀錄附卷
      可憑，且聲請人債務高達5,868,728 元，已顯無清償之可
      能。
四、綜上所述，本件聲請人為一般消費者，並未從事營業活動。
    其有無法清償債務之虞情事，無法依協議履行亦不可歸責於
    聲請人，且未經法院裁定開始更生、清算或宣告破產，其聲
    請清算，應屬有據，自應准許。又聲請人已別無任何積極財
    產可供變價清償債務，業據聲請人陳明在卷，且有聲請人提
    出之財政部臺灣省北區國稅局95年度暨96年度綜合所得稅各
    類所得資料清單、財產歸屬資料清單為證，參酌本件清算程
    序之規模，誠堪認聲請人之財產應不敷清償清算程序之費用
    ，爰依上開規定裁定開始本件清算程序，並同時終止清算程
    序。
五、又法院終止清算程序後，聲請人之債務並非當然免除，仍應
    由法院斟酌消費者債務清理條例有關免責之規定，例如本條
    例第 133條、第134條、第135條等，依職權認定是否裁定免
    責，故法院終止清算程序後，聲請人雖有免責之機會，惟其
    財產不敷清償清算程序之費用如係因上述條例所定不可免責
    之事由所致，法院即非當然為免責之裁定，聲請人就其所負
    債務仍應負清償之責，附此敘明。
中    華    民    國    98    年    5     月    6    日
                  民事第三庭    法  官  許月珍
上為正本係照原本作成
開始清算程序之裁定不得抗告，如不服同時終止清算程序之裁定
，應於裁定送達後10日內，以書狀向本院提出抗告，並繳納抗告
費新臺幣1千元。
本裁定已於98年5月6日下午4時公告。
中    華    民    國    98    年    5     月     6   日
                                書記官  劉鴻傑


司法院資訊處製作；財團法人民間司法改革基金會備份。
